【裁判字號】    90,交聲,172
【裁判日期】    901105
【裁判案由】    聲明異議
【裁判全文】
臺灣臺南地方法院交通事件裁定                      九十年度交聲字第一七二號
    移送機關  交通部公路局嘉義區監理所麻豆監理站
    受處分人  甲○○
    即異議人
右列受處分人因違反道路交通管理處罰條例案件，對於交通部公路局嘉義區監理所麻
豆監理站九十年七月十七日所為之裁決處分（處分案號：麻監五字第裁七五—Ｍ00
000000號），聲明異議，本院裁定如左：
    主  文
原處分撤銷。
甲○○不罰。
    理  由
一、原處分意旨略以：受處分人即異議人甲○○，於民國九十年四月十八日上午七時
    二十六分許，駕駛車牌號碼Ｎ二—二一三二號自用小客車，行經台南縣第一七八
    號縣道與省道台一線之交岔路口處時，因在劃設有黃色網狀標線之區域內臨時停
    車，而經台南縣警察局善化分局警員逕行開單舉發，移送機關即交通部公路局嘉
    義區監理所麻豆監理站，復以異議人違規事實明確，乃依修正前道路交通管理處
    罰條例第五十六條第一項第一款之規定，裁處異議人罰鍰新台幣六百元。
二、受處分人即異議人甲○○則辯稱：於本件案載違規地點，該黃網狀線之設置實有
    不當，以致造成由該路口附近之成功路三巷駛出，而欲進入台南縣第一七八號縣
    道之車輛，均會在該黃網狀標線區域內停待紅燈，故此件違規之舉發實非合理，
    其並無違規等語。
三、按「臨時停車」係指車輛因上、下人、客，裝卸物品，其引擎未熄火，停止時間
    未滿三分鐘，保持立即行駛之狀態而言，道路交通管理處罰條例第三條第九款之
    規定解釋甚明。故駕駛人將車輛停止後，雖其引擎未熄火，停止時間亦未滿三分
    鐘，且保持立即行駛之狀態，然如其未有任何上、下人、客或裝卸物品之情形，
    則其將車輛「暫時停止」之行為，經核尚與道路交通管理處罰條例中所稱之「臨
    時停車」有異。從而，駕駛人假若由於塞車、等待紅燈或遇有障礙等其他因素，
    而將車「暫時停止」於禁止臨時停車之黃色網狀標線區域內，則其行為因與道路
    交通管理處罰條例中「臨時停車」之定義不同，故尚難以同條例違規臨時停車之
    規定加以處罰。至「停車」係指車輛停放於道路兩側或停車場所，而不立即行駛
    者，道路交通管理處罰條例第三條第十款亦有明文解釋，是駕駛人若因遇紅燈等
    因素而將車輛暫時停止，並於綠燈亮後繼續行駛，則其暫時停車之行為，實與上
    開道路交通管理處罰條例中「停車」之意涵有異。從而，駕駛人因等待紅燈，而
    將車暫時停止於黃色網狀區域內之行為，與修正前之該條例第五十六條第一項第
    一款「在禁止臨時停車處所停車」之處罰規定，更屬無涉。
四、經查，本件受處分人即異議人甲○○雖不否認有於前述時間，駕駛車牌號碼Ｎ二
    —二一三二號自用小客車，在行經台南縣第一七八號縣道與省道台一線之交岔路
    口處時，因其行向為紅燈，乃將該小客車暫時停止在劃設有黃色網狀線之區域內
    等情，且有台南縣警察局善化分局九十年七月二日善警交字第０七０七九號函一
    紙在卷足憑。然而，本件異議人將車暫時停止於前述黃色網狀標線區域等情縱然
    屬實，因其係為等待紅燈，致其所駕駛之車輛無法前進，而暫時停止於黃色網狀
    線區域內，顯見異議人暫時將車停止於該區域內時，並無任何上、下人、客或裝
    卸物品之情形，故其暫時停車之行為，與道路交通管理處罰條例中所稱之「臨時
    停車」實不相當。從而，異議人前述於黃網狀線標線區域內「暫時停車」之行為
    ，亦難以同條例之違規臨時停車之規定加以處罰。另參照右開說明，異議人之前
    述暫時停車行為，與道路交通管理處罰條例中所謂「停車」之意涵亦屬不同，是
    異議人將車暫時停止於黃色網狀區域內之行為，與修正前之該條例第五十六條第
    一項第一款「在禁止臨時停車處所停車」之處罰規定，更屬無涉。
五、綜上所述，本件受處分人即異議人甲○○於右述時、地，縱有駕車因等待紅燈而
    將車暫時停止於黃色網狀標線區域內之行為，然如前述，因其「暫時停車」之行
    為，尚與道路交通管理處罰條例中所謂之「臨時停車」及「停車」等定義均不相
    同，故異議人之上述行為，實難以該條例之「違規臨時停車」或「違規停車」之
    規定加以處罰。從而，本件異議經核容有理由，原處分機關即交通部公路局嘉義
    區監理所麻豆監理站，依照修正前道路交通管理處罰條例第五十六條第一項第一
    款之規定，裁處異議人罰鍰新台幣六百元，於法即有未合，故應由本院裁定將原
    處分撤銷，另為異議人不罰之諭知，以資適法。
六、據上論斷，應依道路交通案件處理辦法第二十條前段，裁定如主文。
中    華    民    國      九十      年      十一       月      五       日
                              臺灣臺南地方法院交通法庭
                                  法  官    陳  志  成
右正本證明與原本無異
如不服本裁定應於送達後五日內向本院提出抗告狀
                                  書記官    謝  國   欽
中    華    民    國      九十      年      十一       月      五       日


司法院資訊處製作；財團法人民間司法改革基金會備份。
